【裁判字號】    98,簡上,1219
【裁判日期】    990630
【裁判案由】    詐欺
【裁判全文】
臺灣桃園地方法院刑事判決            98年度簡上字第1219號
上  訴  人
即  被  告  甲○○
上列上訴人因詐欺案件，不服本院刑事庭於民國98年11月16日所
為98年度桃簡字第2425號第一審刑事簡易判決（聲請簡易判決處
刑案號：臺灣桃園地方法院檢察署98年度偵字第14190 號，移送
併辦案號：臺灣高雄地方法院檢察署98年度偵字第23240 號），
提起上訴，本院管轄之第二審合議庭判決如下：
    主  文
上訴駁回。
甲○○緩刑貳年。
    事  實
一、甲○○明知不法犯罪集團，經常要求被害人將被騙之款項匯
    入其所使用之人頭帳戶，以掩飾其詐欺取財之犯罪所得，並
    藉此逃避檢警人員之追緝，且預見向其取得提款卡及密碼等
    帳戶資料之人，會以其帳戶作為此類詐財取財之不法所用，
    竟仍基於幫助詐欺取財之不確定故意，容任他人使用其帳戶
    ，以遂行詐騙他人財物之犯行，而於民國98年5 月1 日至98
    年5 月10日間，在桃園縣中壢火車站前之肯德基餐廳前，為
    求職之動機而將其前所申請之渣打國際商業銀行中原簡易型
    分行帳號000000000000號帳戶之存摺、提款卡及密碼，交予
    姓名年籍不詳之詐欺集團成員，供該詐欺集團作為存、提、
    匯款之用，而以此方式幫助該犯罪集團向他人詐取財物。嗣
    詐欺集團成員於取得上開帳戶後，意圖為自己不法之所有，
    分別於98年5 月10日下午6 時3 分許、晚間8 時44分許，致
    電乙○○、丙○○，詐稱其等先前網路購物誤遭設定成分期
    付款，需至自動櫃員機解除設定，致乙○○、丙○○陷於錯
    誤，依該詐欺集團成員指示，於同日晚上8 時6 分許、11時
    17分許，陸續將新臺幣（下同）10萬元、10萬元匯入上開帳
    戶內。嗣因乙○○、丙○○發現有異，經查證後始知受騙，
    遂報警處理，經警循線查獲。
二、案經乙○○訴由桃園縣政府警察局中壢分局報告台灣桃園地
    方法院檢察署檢察官偵查後聲請以簡易判決處刑，及臺灣高
    雄地方法院檢察署檢察官移送併辦。
    理  由
一、證據能力之判斷：
  (一)按被告以外之人於審判外之陳述雖不符刑事訴訟法第159 條
    之1 至之4 規定，而經當事人於審判程序同意作為證據，法
    院審酌該言詞陳述或書面陳述作成時之情況，認為適當者，
    亦得為證據；當事人、代理人或辯護人於法院調查證據時，
    知有刑事訴訟法第159 條第1 項不得為證據之情形，而未於
    言詞辯論終結前聲明異議者，視為有前項之同意，同法第15
    9 條之5 定有明文。又該條立法意旨在於傳聞證據未經當事
    人之反對詰問予以核實，原則上先予排除，惟若當事人已放
    棄反對詰問權，於審判程序中表明同意該等傳聞證據可作為
    證據；或於言詞辯論終結前未聲明異議，基於尊重當事人對
    傳聞證據之處分權，及證據資料愈豐富，愈有助於真實發見
    之理念，且強化言詞辯論主義，使訴訟程序得以順暢進行，
    上開傳聞證據亦均具有證據能力。準此，被告甲○○對檢察
    官所提證人即被害人乙○○於警詢時之陳述、證人即被害人
    丙○○於警詢、偵訊時之陳述均無意見，復本院認其作成之
    情形並無不當情形，經審酌後認為適當，故該證人前開審判
    外之陳述得為證據，合先敘明。
  (二)另被告前向渣打國際商業銀行中原簡易型分行申設之存款帳
    戶（戶名：甲○○，帳號：000000000000號）開戶資料暨存
    款往來明細、被害人乙○○、丙○○之渣打國際商業銀行自
    動櫃員機交易明細表等物，均與本案事實具有自然關聯性，
    復屬書證性質，且查無事證足認有違背法定程式或經偽造、
    變造所取得之情事，況檢察官及被告對此部分之證據能力亦
    不爭執，是堪認均有證據能力，附此敘明。
二、認定事實所憑之證據及理由：
  (一)本件上訴意旨（略以）：上訴人原以上訴狀表示，伊只是應
    徵工作，不知對方會拿伊提款卡去騙人等語。嗣於審判期日
    終坦承因求職將提款卡及密碼交付他人，而有不確定故意之
    幫助詐欺犯行。
  (二)前開犯罪事實，業經被告甲○○於本院審理時坦承不諱，按
    求職實無交付提款卡及密碼之必要，而持有他人提款卡及密
    碼可自行存、提、匯款之用，參以被告為一有社會工作經驗
    之成年男子，被告對其交付密碼可能引致犯罪行為，有所預
    見，而至有不確定故意之存在，基於罪疑唯輕原則，而認被
    告所辯係為求職而交付密碼之行為可採，此外，被告之自白
    ，核與證人即被害人乙○○於警詢時之證詞、證人即被害人
    丙○○於警詢、偵訊時之證詞大致相符，復有被告前向渣打
    國際商業銀行中原簡易型分行申設之存款帳戶（戶名：甲○○，帳號：000000000000號）開戶資料暨存款往來明細、被
    害人乙○○、丙○○之渣打國際商業銀行自動櫃員機交易明
    細表等物存卷足參。綜此，由上開證人證詞、證物等補強證
    物，足證被告前開出於任意性自白核與事實相符。
  (三)綜上，本件足認被告確有將上開帳戶之提款卡及密碼交付並
    告知詐欺集團使用事證明確，被告犯行堪予認定，應依法論
    科。
三、論罪科刑之依據：
    按幫助犯之成立，主觀上行為人須有幫助故意，客觀上須有
    幫助行為，意即需對於犯罪與正犯有共同之認識，而以幫助
    之意思，對於正犯資以助力，而未參與實施犯罪之行為者而
    言（參照最高法院75年度臺上字第1509號、88年度臺上字第
    1270號判決意旨）。被告將其所有銀行帳戶之提款卡與密碼
    交付予詐騙集團成員作為詐騙財物之用，被告顯係基於幫助
    他人詐欺財物之犯意，且所為提供郵局帳戶予他人之行為，
    亦屬刑法詐欺罪構成要件以外之行為，其既以幫助他人詐欺
    之意思而參與犯罪構成要件以外之行為，核其所為係犯刑法
    第30條第1 項前段、刑法第339 第1 項之幫助詐欺罪，並應
    依刑法第30條第2 項之規定減輕其刑。原審審酌被告係一成
    年且智力成熟之人，竟提供前開帳戶之提款卡及密碼，幫助
    上開詐騙集團成員使渠等方便行騙財物，助長詐騙集團詐財
    歪風，並增加查緝困難，危害財產安全及社會秩序之穩定，
    並使得被害人受有上開損害，犯罪情節與所生危害程度，及
    之前否認犯行等一切情狀，於法定刑5 年以下有期徒刑、拘
    役或科罰金之範圍內，量處被告有期徒刑3 月，並諭知易科
    罰金之折算標準，且未宣告緩刑，尚符憲法比例原則及平等
    原則之要求，原審刑罰裁量權之行使並無違法不當之處。從
    而，被告原於上訴狀表示，伊因求職遭詐騙集團騙取銀行提
    款卡及密碼為由，提起上訴，為無理由，應予駁回。惟查被
    告未曾因故意犯罪受有期徒刑以上刑之宣告者，此有臺灣高
    等法院被告前案紀錄表1 份附卷足考，且其犯後終能與被害
    人乙○○、丙○○達成調解，並賠償完畢，有99年度附民移
    調字第228 號調解筆錄及匯款單2 紙附卷可稽，公訴檢察官
    亦未反對宣告被告緩刑。是本案無論自一般或特別預防之刑
    罰考量目的，均認原審簡易判決所宣告之刑，以暫不執行為
    適當，爰併諭知緩刑2 年，予被告自新之機會。
據上論斷，應依刑事訴訟法第455 條之1 第1 項、第3 項、第36
8 條、刑法第74條第1 項第1 款，判決如主文。
本案經檢察官洪敏超到庭執行職務
中    華    民    國    99    年    6     月    30    日
                  刑事第六庭  審判長法  官  錢建榮
                                    法  官  呂美玲
                                    法  官  宣玉華
以上正本證明與原本無異。
不得上訴。
                                    書記官  陳育萱
中    華    民    國    99    年    7     月    1     日
附錄本案論罪科刑依據之法條：
中華民國刑法第339條
（普通詐欺罪）
意圖為自己或第三人不法之所有，以詐術使人將本人或第三人之
物交付者，處5 年以下有期徒刑、拘役或科或併科1 千元以下罰
金。
以前項方法得財產上不法之利益或使第三人得之者，亦同。
前二項之未遂犯罰之。

司法院資訊處製作；財團法人民間司法改革基金會備份。
